最高法院刑事判決　　　　　　　　　　　　　　　八十七年度台上字第三七○二號
　　上　訴　人　甲○○
右上訴人因盜匪案件，不服台灣高等法院中華民國八十七年八月五日第二審判決 (八
十七年度上訴字第二四三○號，起訴案號：台灣士林地方法院檢察署八十七年度偵字
第三二一一號) ，提起上訴，本院判決如左：
    主  文
上訴駁回。
    理  由
按刑事訴訟法第三百七十七條規定，上訴於第三審法院，非以判決違背法令為理由，
不得為之。是提起第三審上訴，應以原判決違背法令為理由，係屬法定要件。如果上
訴理由狀並未依據卷內訴訟資料，具體指摘原判決不適用何種法則或如何適用不當，
或所指摘原判決違法情事，顯與法律規定得為第三審上訴理由之違法情形，不相適合
時，均應認其上訴為違背法律上之程式，予以駁回。本件上訴意旨略稱：(一)原判決認
定上訴人甲○○係犯懲治盜匪條例第五條第二項、第一項第一款之強盜未遂罪，係以
第一審法院勘驗錄影帶結果，上訴人自後緊勒被害人高孔昭之頸部，致被害人臉部五
官扭曲，狀甚痛苦，長達四至五分鐘之久，依客觀情形，已致使被害人無法抗拒，以
為論據。惟上訴人雖曾以手勒於被害人頸間，但未緊勒，亦未達四、五分鐘之久，上
訴人之行為僅止於恐嚇之意思，原審未勘驗錄影帶，亦未將錄影帶提示供上訴人辨認
，而沿用第一審判決之理由，自有應於審判期日調查之證據而未予調查之違法。(二)原
判決理由指稱：上訴人以手自後緊勒被害人高孔昭之頸部，迫使高孔昭告知密碼而取
款云云。然上訴人與被害人均不曾有「緊勒」頸部之供詞，原判決將「勒」字，擅改
為「緊勒」，核與卷內證據資料不符，有理由矛盾之違誤。(三)依據被害人之供述，於
上訴人以手勒其頸部後，尚能與上訴人說話，及在自動櫃員機輸入密碼，足徵尚未達
於不能抗拒之程度，顯見上訴人僅具恐嚇取財之犯意，原判決認定為盜匪罪，與經驗
法則有違云云。
惟查原判決維持第一審論處上訴人甲○○意圖為自己不法所有，以強暴致使不能抗拒
而取他人之物未遂 (累犯) 罪刑之判決，已敘明所憑之證據及認定之理由。而(一)認定
事實與證據取捨，乃事實審法院之職權，苟其證據之取捨及事實之認定，並不違背經
驗法則與論理法則，即不容任意指為違法而執為上訴第三審之理由。原判決依據卷證
資料認定上訴人甲○○曾有三次前科，最後一次於民國八十五年間因違反麻醉藥品管
理條例，經台灣士林地方法院判處有期徒刑六月，於八十六年十月二十七日執行完畢
。又意圖為自己不法之所有，於八十七年四月一日凌晨一時許，在台北市○○區○○
路二五五號陽信商業銀行前，見高孔昭以提款卡在自動櫃員機領款之際，竟戴用白色
手套，自後以手緊勒高孔昭脖子，強索新台幣五千元，高孔昭因頸部遭上訴人強力緊
勒致使不能抗拒，而將提款密碼告知上訴人，嗣因密碼有誤，未領得現款，而該提款
卡亦遭自動櫃員機收入，致未得逞等情。已敘明上開事實已據上訴人於審判中坦承不
諱，核與被害人高孔昭指訴之情節相符，並有現場錄影帶一卷、手套一副扣案可稽；
上開錄影帶經第一審法院勘驗結果，上訴人自後緊勒被害人之頸部，致其臉部五官扭
曲，狀甚痛苦，長達四、五分鐘之久，依客觀情形，已達於不能抗拒之程度，因認上
訴人確有強盜未遂之行為，為其所憑之證據及認定之理由，已於理由內詳加說明。經
核所為論敘均與卷內證據資料相符，從形式上觀察並無認定事實不依證據或有何採證
違背經驗法則、論理法則等違法情形存在，自不容任意指為違法而執為上訴第三審之
理由。(二)審判期日之訴訟程序，專以審判筆錄為證，刑事訴訟法第四十七條定有明文
。原審法院採為判決基礎之證據資料，錄影帶一卷及其勘驗之內容，已於審判期日踐
行調查證據之程序，由審判長將錄影帶提示上訴人命其辨認，並將勘驗錄影帶之筆錄
提示上訴人並告以要旨，有審判筆錄可查 (見原審卷第三十八頁背面) 。上訴意旨任
意指摘上開證據未經合法調查，自非適法。(三)原判決事實認定上訴人於犯罪時，以手
「緊勒」被害人之脖子，致使不能抗拒；理由亦說明上訴人以手「緊勒」被害人之頸
部，迫使其告知密碼，係以法院勘驗錄影帶內容時，發現被害人被勒住頸部後，狀極
痛苦，無力反抗，並參酌上訴人之自白與被害人之指訴而為判斷。上訴人與被害人於
偵審中雖均稱「勒住」脖子，但「緊勒」脖子與「勒住」脖子，乃用語問題，無解於
上訴人犯罪之成立。上訴意旨據此指摘原判決所載理由矛盾，核與法律規定違法之事
由不相適合。至於否認有強盜之犯意，並辯稱被害人未達於不能抗拒之程度，其行為
僅止於恐嚇取財云云，乃對於事實之爭執，亦非適法之上訴第三審理由。依上所述，
上訴人徒憑己見，就原判決明白論斷之事項及認事採證職權之行使，任意指摘，且為
單純事實之爭執，均與法律規定得為第三審上訴理由之違法情形，不相適合，其上訴
違背法律上之程式，應予駁回。
據上論結，應依刑事訴訟法第三百九十五條前段，判決如主文。
中      華      民      國    八十七    年      十      月     三十     日
                              最高法院刑事第一庭
                                  審判長法官  黃  雅  卿
                                        法官  楊  文  翰
                                        法官  陳  正  庸
                                        法官  陳  世  雄
                                        法官  林  錦  芳
      右正本證明與原本無異
                                              書  記  官
中      華      民      國    八十七    年     十一     月      五      日
